【裁判字號】    95,易,548
【裁判日期】    950518
【裁判案由】    業務侵占
【裁判全文】
臺灣臺北地方法院刑事判決               95年度易字第548號
    公  訴  人  臺灣臺北地方法院檢察署檢察官
    被      告  甲○○
上列被告因業務侵占案件，經檢察官提起公訴（九十四年度調偵
緝字第十七號），本院判決如下：
    主  文
甲○○意圖為自己不法之所有，而侵占對於業務上所持有之物，
處有期徒刑捌月，緩刑參年。
    事  實
一、甲○○係設於臺北市○○區○○路二段一七八號一樓誠品通
    訊有限公司（現更名為勤毅科技有限公司，代表人乙○○，
    下稱誠品公司）之股東兼業務經理，負責進出貨及出納業務
    ，為從事於業務之人，意圖為自己不法之所有，利用其管理
    誠品公司帳務，及保管該公司保險箱鑰匙與其所提供作為該
    公司平日營運使用之台北市第九信用合作社中正分社（下稱
    台北九信）第0000000000000000號活期儲
    蓄存款帳戶及第00000000000000號支票存票
    （下稱支存）帳戶存摺、印章之機會，於民國九十二年三月
    二十三日晚間離開公司時，將誠品公司保險箱內現金新台幣
    （下同）一百一十萬元，及公司庫存行動電話七十四支（詳
    附表，價值八十九萬二千四百元）帶走，予以侵占挪作己用
    ，並旋於翌日將上開行動電話持往屏東縣境內某地，以五十
    八萬元之代價變賣予某盤商，所得款項存入其台北富邦商業
    銀行苓雅分行（下稱台北富邦銀行）第000000000
    000號帳戶內後，陸續提領花用，隨即逃逸無蹤，嗣因誠
    品公司代表人乙○○於九十二年三月二十五日起聯繫甲○○
    無著，盤點誠品公司庫存後少了七十四支行動電話，復得知
    甲○○前開支存帳戶所開出支付廠商貨款，於同年月二十八
    日到期之一百二十五萬七千二百七十元支票跳票，乃僱請鎖
    匠開啟公司保險箱，見其內空無一物，始悉上情。
二、案經誠品公司訴由臺灣臺北地方法院檢察署檢察官偵查起訴
    。
    理  由
一、訊據被告甲○○固自承其係誠品公司之股東兼業務經理，負
    責進出貨及出納業務，平時管理誠品公司帳務，及保管該公
    司保險箱鑰匙，於九十二年三月二十三日將其保管誠品公司
    保管箱內現金一百一十萬元，及公司庫存行動電話七十四支
    （詳附表，價值八十九萬二千四百元）取走變賣，挪作己用
    之事實不諱，惟否認有何業務侵占之不法所有意圖，辯稱：
    「當時誠品公司所收之貨款不足以支付以伊前揭支票帳戶名
    義開出之票款，且伊在誠品公司工作期間未支領薪資，伊為
    保護自己，始將誠品公司保險箱及活儲帳戶內現金共一百一
    十萬元及七十四支庫存手機變賣供己生活花用，伊並無意圖
    為自己不法所有之業務侵占犯行。」云云。然查：
（一）上揭事實，業據告訴人誠品公司代表人即證人乙○○於警
      詢、偵查及本院審理時指述綦詳（詳九十二年度偵字第一
      七八二五號卷第十一、三十、三一頁、九十四年度調偵緝
      字第十七號卷第十八、十九、七十頁及本院九十五年五月
      四日審判筆錄），並經證人何彥樟、吳雅琪、吳憲忠證述
      屬實（詳九十二年度偵字第一七八二五號卷第三頁、九十
      四年度調偵緝字第十七號卷第十八、十九頁），且有台北
      市政府營利事業登記證及告訴人誠品公司設立登記表及董
      事股東名單影本各一件、台北九信前揭活儲帳戶存摺明細
      查詢表一件、台北富邦銀行前開帳戶存提紀錄單一件及法
      務部票據信用資訊連結作業查詢明細表一件附卷可憑。
（二）被告雖以當時誠品公司所收之貨款不足以支付以伊前揭支
      票帳戶名義開出之票款，且伊在誠品公司工作期間未支領
      薪資，伊為保護自己，始將誠品公司保險箱及活儲帳戶內
      現金共一百一十萬元及七十四支庫存手機變賣供己生活花
      用，伊並無為自己不法所有意圖云云置辯。惟被告既允諾
      以其名義開立前揭台北九信活儲帳戶及上開支存帳戶供誠
      品公司使用，並負責保管誠品公司保險箱內物品，即有不
      得將其內資金挪作己用之義務，縱案發當時誠品營運困難
      ，資金週轉發生問題，被告亦應與告訴人誠品公司代表人
      乙○○及其他股東商量資金之調度解決方法，不得擅自提
      領其保管之誠品公司保管箱內現金一百一十萬元及取走公
      司庫存行動電話七十四支變賣挪作己用，況被告復自承其
      將所得款項挪供己生活花用，雖其辯稱其於告訴人公司任
      職期間未支領薪資，若其確未支薪，亦屬自願，然此亦非
      可為保管之物挪供己用之藉口。故被告以上辯解均不足以
      為脫免業務侵占罪責之合理化藉口，其所辯皆屬事後卸責
      之詞，均不足採。
    綜上所述，本件事證明確，被告犯行，洵堪認定。
二、查被告於任職誠品公司期間，負責進出貨及出納業務，為從
    事於業務之人，其基於業務關係所取得誠品公司款項一百一
    十萬元，及公司庫存行動電話七十四支，自屬其業務上所持
    有誠品公司所有之物，其變易持有為所有而予以侵吞入己，
    挪作己用，已如前述，核其所為，係犯刑法第三百三十六條
    第二項之業務侵占罪。被告於同一日將基於業務關係所取得
    誠品公司款項一百一十萬元，及公司庫存行動電話七十四支
    予以侵吞入己之行為，行為接續，時間密接，為接續犯。爰
    審酌被告並無犯罪前科，素行尚可，其利用業務上之便侵占
    誠品公司之款項、行動電話，侵占之金額高達近二百萬元，
    所生危害匪淺，犯罪後雖未坦承犯行，惟已與告訴人誠品公
    司之代表人乙○○達成民事和解，並已返還部分款項，有和
    解書影本一紙在卷可稽，並經證人乙○○到庭證述屬實（詳
    本院九十五年五月四日審判筆錄），及其犯罪之動機、目的
    、生活狀況、智識程度等一切情狀，量處如主文所示之刑。
    又被告未曾受有期徒刑以上刑之宣告，此有臺灣高等法院被
    告前案紀錄表附卷足憑，其經此次起訴審判後，當能知所警
    惕，信無再犯之虞，本院因認所宣告之刑，以暫不執行為適
    當，爰併宣告緩刑三年，以啟自新。
據上論斷，應依刑事訴訟法第二百九十九條第一項前段，刑法第
三百三十六條第二項、第七十四條第一款，罰金罰鍰提高標準條
例第一條前段，判決如主文。
本案經檢察官高怡修到庭執行職務
中    華    民    國    95    年    5    月    18     日
                  刑事第十庭審判長法  官  林婷立
                                  法  官  林柏泓
                                  法  官  黃雅芬
如不服本判決，應於判決送達後十日內向本院提出上訴狀。
                                  書記官  林碧華
中    華    民    國    95    年    5     月    18    日
附錄本案論罪科刑法條：
中華民國刑法第三百三十六條
對於公務上或因公益所持有之物，犯前條第一項之罪者，處一年
以上七年以下有期徒刑，得併科五千元以下罰金。
對於業務上所持有之物，犯前條第一項之罪者，處六月以上五年
以下有期徒刑，得併科三千元以下罰金。
前二項之未遂犯罰之。


司法院資訊處製作；財團法人民間司法改革基金會備份。
